【裁判字號】    92,訴,7
【裁判日期】    920211
【裁判案由】    偽造有價證券等
【裁判全文】
臺灣臺北地方法院刑事判決                              九十二年度訴字第七號
    公  訴  人  臺灣臺北地方法院檢察署檢察官
    被      告  乙○○  女  四.
    指定辯護人  甲○公設辯護人曾德榮
右列被告因偽造有價證券等案件，經檢察官提起公訴（九十一年度偵字第二二一一九
號），甲○判決如左：
    主  文
乙○○連續意圖供行使之用，而偽造有價證券，處有期徒刑貳年。緩刑伍年。附表所
示偽造之支票伍紙及扣案鑰匙貳把，均沒收。
    事  實
一、乙○○為設於臺北市信義區○○○路二一三號五樓「宇崢大理石企業有限公司」
    （下稱宇崢公司）之會計，自民國九十年七月間某日起，基於意圖為自己不法所
    有之概括犯意，未經宇崢公司負責人丙○○之同意授權，擅自複製丙○○辦公桌
    抽屜之鑰匙二把，以該備份鑰匙開啟前述抽屜，連續三次竊取該公司所有付款人
    為華泰商業銀行大安分行、支票號碼為ＡＡ0000000、ＡＡ000000
    0、ＡＡ0000000、ＡＡ0000000及ＡＡ00000000紙空白
    支票，得手後旋自九十年七月十三日起，在前揭公司內，偽以宇崢公司及丙○○
    名義，盜蓋宇崢公司及丙○○之印章及均偽填金額新台幣（下同）一萬元於上，
    而連續偽造上開支票，再先後持之至華泰商業銀行大安分行（下稱華泰銀行大安
    分行），向該行行員行使，詐領現金共計五萬元（偽造之時間、票號及提示兌領
    日期均詳如附表所示）。嗣於九十一年九月十一日中午十二時二十分許，乙○○
    再持備份鑰匙開啟丙○○辦公桌抽屜，著手竊盜而尚未得手之際，即為丙○○當
    場發現報警查獲，並扣得前述備份鑰匙二把。
二、案經丙○○訴由臺北市政府警察局信義分局報告臺灣臺北地方法院檢察署檢察官
    偵查起訴。
    理  由
一、右揭事實，業經被告乙○○於偵查及甲○審訊中坦白承認，核與告訴人丙○○於
    警訊及偵查指述遭被告竊取支票偽造後行使兌現之情節悉相吻合（見偵卷第十二
    頁、第三十六頁及第三十七頁），並有系爭支票影本五紙、華泰銀行大安分行存
    摺客戶資料明細表一紙、宇崢公司應收應付款明細表一份及現場照片四張在卷暨
    鑰匙二把扣案可資佐憑，是被告自白經前開證據補強，應與事實相符，本件事證
    已臻明確，其犯行應堪認定。
二、核被告所為，竊得空白支票部分，係犯刑法第三百二十條第一項之竊盜罪；著手
    竊盜而不遂犯同法第三百二十條第一項、第三項之竊盜未遂罪。偽以宇崢公司及
    丙○○名義偽造支票而行使兌現部分，則係犯刑法第二百零一條第一項之偽造有
    價證券罪。其行使偽造有價證券之低度行為，應為偽造有價證券之高度行為所吸
    收；盜用印章之行為為偽造有價證券之部分行為，均不另論罪。又被告先後三次
    竊盜既遂及一次竊盜未遂犯行、五次偽造有價證券犯行，均時間緊接，所犯構成
    要件相同之罪名，顯均係基於概括犯意反覆為之，應依刑法第五十六條連續犯之
    規定各論以連續竊盜及連續行使偽造有價證券之一罪，並加重其刑。被告所犯連
    續竊盜及連續偽造有價證券罪間，有方法目的之牽連犯關係，應依刑法第五十五
    條規定，從一重之連續偽造有價證券罪處斷。又行使偽造有價證券以詐取財物，
    其取得財物行為，原已包含於該行使偽券行為之內，並不另成詐欺罪名，迭據我
    國最高司法審判機關著有判例揭明（見最高法院二十五年上字第一八一四號、三
    十一年上字第一九一八號及四十三年台非字第四十五號判例），公訴人另認被告
    涉有刑法第三百三十九條第一項之詐欺罪嫌，容有未當，應係誤論，附此敘明。
    復查被告肢體殘障、身罹疑似潛伏性精神分裂病且家境清貧，有殘障證明、診斷
    書及里長證明書附卷可佐，因需款孔急而偽造支票，金額尚低，事後知所悔悟將
    所得款項歸還並賠償告訴人而獲其諒解，亦有對帳單可稽，情輕法重，客觀上足
    以引起一般同情，甲○基於衡平原則認堪予憫恕，雖科以法定最低度之刑，猶嫌
    過重，再依刑法第五十九條規定，減輕其刑。爰審酌被告不法得款之犯罪動機、
    犯罪時所受之刺激、犯罪之手段、犯人之生活及精神狀況、犯罪所生之危害尚輕
    、犯後坦認犯行知所悔悟之態度暨與告訴人和解等一切情狀，判處如主文所示之
    刑，以示懲儆。此外被告未曾受有期徒刑以上刑之宣告，有台灣高等法院檢察署
    刑案紀錄簡覆表乙件在卷可稽，經此偵審教訓後，應知所警惕，當無再犯之虞，
    甲○因認對其所宣告之刑，以暫不執行為適當，併予宣告緩刑五年，以勵自新。
    至附表所示偽造之支票五紙，雖未扣案惟無證據證明已經滅失，應依刑法第二百
    零五條宣告沒收。扣案之鑰匙二把，係被告所有供犯罪所用之物，業據其供承在
    卷，則依刑法第三十八條第一項第二款宣告沒收。
據上論斷，應依刑事訴訟法第二百九十九條第一項前段、刑法第五十六條、第二百零
一條第一項、第三百二十條第一項、第五十五條、第五十九條、第七十四條第一款、
第二百零五條、第三十八條第一項第二款，罰金罰鍰提高標準條例第一條前段，判決
如主文。
本案經檢察官葉惠燕到庭執行職務
中      華      民      國      九十二      年      二      月    十一  日
          臺灣臺北地方法院刑事第四庭
                                          法  官    吳定亞
右正本證明與原本無異。
如不服本判決，應於判決送達後十日內，向甲○提出上訴狀。
                                          書記官    張漪蕙
中      華      民      國      九十二      年      二      月    十一  日
附表
┌───────────┬─────────┬────────┐
│偽造支票票號          │  發票日即偽造日  │  提示兌領日    │
├───────────┼─────────┼────────┤
│ＡＡ0000000    │  ９０．７．１３  │  ９０．７．１８│
├───────────┼─────────┼────────┤
│ＡＡ0000000    │  ９０．８．２０  │  ９０．８．２３│
├───────────┼─────────┼────────┤
│ＡＡ0000000    │  ９０．９．６    │  ９０．９．７  │
├───────────┼─────────┼────────┤
│ＡＡ0000000    │  ９０．９．１４  │  ９０．９．１４│
├───────────┼─────────┼────────┤
│ＡＡ0000000    │  ９０．８．２７  │  ９０．８．３１│
└───────────┴─────────┴────────┘
附錄本案論罪科刑法條全文：
中華民國刑法第二百零一條
意圖供行使之用，而偽造、變造公債票、公司股票或其他有價證券者，處三年以上十
年以下有期徒刑，得併科三千元以下罰金。
行使偽造、變造之公債票、公司股票或其他有價證券，或意圖供行使之用，而收集或
交付於人者，處一年以上七年以下有期徒刑，得併科三千元以下罰金。
中華民國刑法第三百二十條
(普通竊盜罪、竊佔罪)                                                    y
意圖為自己或第三人不法之所有，而竊取他人之動產者，為竊盜罪，處五年以下有期
徒刑、拘役或五百元以下罰金。
意圖為自己或第三人不法之利益，而竊佔他人之不動產者，依前項之規定處斷。
前二項之未遂犯罰之。


司法院資訊處製作；財團法人民間司法改革基金會備份。
